臺灣桃園地方法院刑事判決　　　　　　　　　　　　九十二年度訴字第一七九０號
　　公　訴　人　臺灣桃園地方法院檢察署檢察官
　　被　　　告　丙○○　男　三.
　　指定辯護人　本院公設辯護人　張寅煥
右列被告因違反槍砲彈藥刀械管制條例案件，經檢察官提起公訴（九十一年度偵字第
二○三八○號），本院判決如左︰
    主  文
丙○○未經許可，持有可發射子彈具有殺傷力之改造手槍，累犯，處有期徒刑壹年肆
月，併科罰金新臺幣伍萬元，罰金部分如易服勞役，以新臺幣玖佰元即銀元參佰元折
算壹日。扣案之改造手槍壹支（含彈匣壹個，槍枝管制編號：0000000000
號）沒收。
    事  實
一、丙○○前於民國八十一年至八十七年間，曾有因麻藥案件經法院各判處五年八月
    、六月、一年三月確定之前案紀錄；嗣又因轉讓及施用第二級毒品案件，分別經
    臺灣高等法院八十八年度上訴字第四一○八號及臺灣板橋地方法院八十九年度易
    字第九六三號判處有期徒刑一年、四月確定，兩案接續執行，於八十九年八月十
    八日入監執行，迄九十年三月三十日執行完畢（前開轉讓第二級毒品案件，曾羈
    押一百七十三日，故予折抵刑期，而施用第二級毒品案件，則因易科罰金而於九
    十年三月三十日執行完畢，故構成累犯）。詎其仍不知悔改，明知可發射子彈具
    有殺傷力之改造手槍屬違禁物，未經許可，不得非法持有，惟其仍於不詳時地，
    以不詳方法取得具有殺傷力仿ＦＮ廠半自動手槍製造之金屬玩具槍換裝土造金屬
    槍管而成之改造手槍一支（含彈匣一個，槍枝管制編號：0000000000
    號）而持有之。嗣於九十一年十一月八日凌晨零時三十分許，丙○○攜帶上述改
    造手槍（含彈匣一個），駕駛車牌號碼Ｓ九─六六六○號自用小客車搭載不知情
    之甲○○行經桃園縣大溪鎮桃一一二甲線公路二公里處，為警攔檢當場查獲，並
    於前述自用小客車駕駛座之腳踏墊下，扣得上開具有殺傷力之改造手槍一支（含
    彈匣一個）及無殺傷力不具彈頭之空彈殼一顆。
二、案經桃園縣警察局大溪分局報請臺灣桃園地方法院檢察署檢察官偵查起訴。
    理  由
一、按被告心神喪失者，應於其回復以前停止審判，刑事訴訟法第二百九十四條第一
    項定有明文。查被告丙○○之公設辯護人固於本院審理時辯稱被告之精神狀態是
    否已達心神喪失之程度，而有停止審判必要等語（見本院卷第八六頁），惟經本
    院檢附卷證及被告之病歷資料函請行政院國軍退除役官兵輔導委員會桃園榮民醫
    院鑑定被告之精神狀況，據該院函覆：個案（即被告）目前仍在該院規則門診追
    蹤治療，病況穩定等語，此有該院九十三年七月十五日桃醫醫字第○九三○○○
    四○九八號函附精神鑑定書一份在卷可稽（見本院卷第一一二頁）；且被告於本
    院審理時，均可就本院訊問事項為適當之陳述，此有本院九十三年七月二十七日
    審判筆錄在卷可稽（見本院卷第一二八至一三八頁），是被告顯未達心神喪失之
    程度，而有停止審判之必要，合先敘明。
二、訊據被告固不否認於右揭時地為警在其所駕駛之車牌號碼Ｓ九─六六六○號自用
    小客車內查獲扣案之改造手槍（含彈匣）等情，惟矢口否認右揭持有可發射子彈
    具有殺傷力之改造手槍之犯行，辯稱：扣案之改造手槍係甲○○所有，伊不知甲
    ○○何時將該支改造手槍放在伊車上，否則伊看到警察臨檢時，不可能直接停下
    來云云。經查：
    （一）扣案之改造手槍經鑑定（槍枝管制編號：0000000000號），其
          結果認係由仿ＦＮ廠半自動手槍製造之玩具槍換裝土造金屬槍管而成之改
          造手槍，機械性能良好，可擊發適用之子彈，認具殺傷力，此有內政部警
          政署刑事警察局九十一年十二月十七日刑鑑字第○九一○三一一一七○號
          槍彈鑑定書一份在卷可稽（詳偵卷第七二至七六頁），是該改造手槍具有
          殺傷力一節，堪認屬實。又前開改造手槍（含彈匣一個）乃係於前揭時地
          為警經被告及同車之乘客甲○○同意後，在被告所駕駛車牌號碼Ｓ九─六
          六六○號自用小客車駕駛座之腳踏墊下扣得等情，亦據證人即查獲員警張
          昭宏到庭證述屬實（見偵卷第一二六、一二七頁、本院卷第一三○、一三
          一頁），且有扣押筆錄一份在卷可資佐證（見偵卷第二八頁），故扣案之
          改造手槍（含彈匣一個）於查獲時係置於被告可隨手取得之駕駛座腳踏墊
          下之事實，亦屬真實。
    （二）被告雖於本院審理時以前情置辯。然此節業據證人甲○○結證否認在卷（
          見本院卷第一三二、一三三頁），且扣案改造手槍（含彈匣一個）係在駕
          駛座之腳踏墊下查獲，已如前述，故腳踏墊因此突起甚為明顯，亦據證人
          即查獲員警乙○○結證明確（見本院卷第一三一頁），依一般人駕駛之習
          慣及常情而言，如於駕駛座之腳踏墊下有突起物，顯足以妨礙駕駛之行為
          ，是駕駛人如何可能不知悉會妨礙駕駛之物品，係於何時放置在腳踏墊下
          ，是被告辯稱伊不知甲○○何時將扣案改造手槍放在車上云云，顯有可疑
          。況被告前於警詢時乃辯稱：扣案改造手槍係一名綽號「牛奶」之女子因
          坐伊所駕駛之自用小客車時所遺留下來的云云（見偵卷第九頁）；嗣於偵
          查時先改稱：案發當天，伊開車遇到案外人江順裕及綽號「牛奶」之人，
          他們跟伊說了幾句話就走了，事後甲○○說有看到江順裕將東西（即扣案
          改造手槍）放在伊車上，故前開改造手槍是江順裕及綽號「牛奶」之人所
          有云云（見偵卷第四四頁背面、四五頁），惟經承辦檢察官傳訊江順裕到
          庭說明：伊不認識被告，案發前也沒有見過被告等語（見偵卷第一二二頁
          背面），且證人甲○○亦證述：案發當晚未見過江順裕上過被告所駕駛之
          車輛等語屬實（見偵卷第一二三頁、本院卷第一三三頁）；故被告於偵查
          時復又陳稱：是案外人江順裕向伊借車，江順裕還車後不久，伊就遭警方
          於駕駛座之腳踏墊下查獲扣案之改造手槍云云（見偵卷第一一五頁），可
          見被告先後於警詢、偵查及本院審理時，就扣案改造手槍之來源供詞反覆
          ，先後不一，顯係畏罪卸責之詞，核不足採。惟前開改造手槍於查獲時係
          在被告持有中，則可確定。是扣案改造手槍（含彈匣一個）應為被告自不
          詳時間起開始持有之事實，已甚明顯。
    （三）又檢察官於偵查時發現被告有因精神疾病就診之紀錄，此有行政院國軍退
          除役官兵輔導委員會桃園榮民醫院九十二年十二月二十八日桃醫醫字第○
          九二○○○五八五九號函附被告病歷資料一份在卷可按（見偵卷第一二九
          至一三八頁）。故本院乃檢具卷證及相關資料函請該院鑑定被告於案發時
          之精神狀況，據該院綜合被告之個人生活史及過去精神疾病史、身體及理
          學檢查、精神狀況檢查、心理測驗結果等項函覆：個案（被告）為足月順
          產生長發育正常，國小國中成績普通，個案在高中開始有社會功能衰退，
          及被迫害的意念（可能為精神分裂病的前驅症狀或輕微發病），因而輟學
          偶爾在家幫忙，平常無所事事，於是在朋友的慫恿下加上好奇心而染上安
          非他命，且因此引起潛在的精神分裂病嚴重發病，有兩次住院及兩次因毒
          品案勒戒的記錄，但本案發生時個案的精神狀態並非在嚴重發病期，而是
          在緩解期，故個案在本案發生當時的精神狀態無心神喪失或精神耗弱等語
          ，此有該院九十三年七月十五日七月十五日桃醫醫字第○九三○○○四○
          九八號函附精神鑑定報告書一份在卷足稽（見本院卷第一○九至一一二頁
          ），是被告於案發時之精神狀況，應屬正常。
    （四）綜上所述，被告所辯均不足採，被告持有改造手槍之犯行，洵堪認定。
三、論罪科刑部分：
　　（一）按槍砲彈藥刀械管制條例第四條所列之槍砲，依同條例第五條規定，非經
          中央主管機關許可，不得製造、販賣、運輸、轉讓、出租、出借、持有、
　　　　　寄藏或陳列。被告所持有之前開改造手槍，係屬槍砲彈藥刀械管制條例第
          四條第一款所稱之其他可供發射子彈具有殺傷力之槍砲。核被告所為，係
          犯槍砲彈藥刀械管制條例第十一條第四項之未經許可持有其他可發射子彈
　　　　　具有殺傷力之改造手槍罪。檢察官起訴時雖認被告前開所為，係犯前條例
          第十條第四項之未經許可持有改造模型槍罪，惟該條項所稱之改造模型槍
          ，前經內政部警政署刑事警察局以八十五年十二月二十七日（八五）刑鑑
          字第七八○一九號函說明：「模型槍係指原設計非供殺敵、獵物，而使用
          特殊（空包）子彈，可供田徑比賽起始信號或供以嚇退野獸，或供射擊訓
          練（因具後座力，可模擬真槍，以磨練射手持槍之穩定性）等用途之金屬
          材質槍枝者而言，至於一般廠商為供觀賞或作樣品所製造之各類槍枝模型
          及市售之各類玩具槍均非模型槍」（最高法院九十三年度台上字第一八四
          五號判決意旨參照、前函見本院卷第九二頁），而依卷附內政部警政署刑
          事警察局九十一年十二月十七日刑鑑字第○九一○三一一一七○號槍彈鑑
          定書所載，扣案之手槍（槍枝管制編號：0000000000號），係
          由仿ＦＮ廠半自動手槍製造之玩具槍換裝土造金屬槍管改造而成（見偵卷
          第七三頁），是該手槍顯非原設計非供殺敵、獵物，而使用特殊（空包）
          子彈，可供田徑比賽起始信號或供以嚇退野獸，或供射擊訓練等用途之金
          屬材質槍枝改造而成。故扣案之改造手槍，並非屬前述槍砲彈藥刀械管制
          條例第十條所稱之「改造模型槍」，此節亦經內政部九十三年一月十五日
          內授警字第○九三○○七五○四五號函覆在卷（見本院卷第九九頁），從
          而公訴檢察官於本院審理時，業經變更起訴法條為同條例第十一條第四項
          未經許可持有其他可發射子彈具有殺傷力之改造手槍罪（見本院卷第一二
          八頁），附此敘明。
    （二）按曾受有期徒刑之執行完畢，五年以內再犯有期徒刑以上之罪者，為累犯
          ，加重其刑至二分之一，刑法第四十七條定有明文，而繼續犯之一部行為
          ，或牽連犯之重罪行為係在另一犯罪所處有期徒刑執行完畢後五年以內者
          ，仍該當於累犯加重之要件，最高法院九十年度台非字第七號判決意旨可
          資參照。查被告前因轉讓及施用第二級毒品案件，分別經臺灣高等法院八
          十八年度上訴字第四一○八號及臺灣板橋地方法院八十九年度易字第九六
          三號判處有期徒刑一年、四月確定，兩案接續執行，於八十九年八月十八
          日入監執行，迄九十年三月三十日執行完畢等情（前開轉讓第二級毒品案
          件，曾羈押一百七十三日，故予折抵刑期，而施用第二級毒品案件，則因
          易科罰金而於九十年三月三十日執行完畢。），業經本院函查屬實，有臺
          灣彰化監獄九十二年十二月二十六日彰監總字第○九二○○○八八七二號
          函附前述判決書、執行指揮書及臺灣彰化地方法院檢察署通知書等件在卷
          可佐（見本院卷第三一至四六頁），並有臺灣高等法院被告全國前案紀錄
          表附卷足憑。故被告雖於不詳時地開始持有扣案之改造手槍，惟其繼續持
          有至查獲時（即九十一年十一月八日）之一部行為，已在前述九十年三月
          三十日有期徒刑執行完畢後之五年內，而本件之法定刑復為有期徒刑以上
          之罪，故應依刑法第四十七條之規定論以累犯，並加重其刑。
    （三）又槍砲彈藥刀械管制條例第十九條第一項原規定：「犯第七條、第八條、
          第十條、第十一條、第十二條第一項至第三項、第十三條第一項至第三項
          之罪，經判處有期徒刑者，應於刑之執行完畢或赦免後，令入勞動場所，
          強制工作，其期間為三年。」，然前開規定業經九十年十一月十四日公布
          修正之新法刪除，而本件被告係於不詳時間開始持有扣案之改造手槍，雖
          有可能係於前開舊法施行期間持有，惟舊法有關上述強制工作之規定既已
          刪除，本件自無庸再予以宣告強制工作，併此敘明。
    （四）爰審酌被告有事實欄所載之前科，此有臺灣高等法院被告全國前案紀錄表
          在卷可稽，足見其素行不良，值此槍彈氾濫之際，非法持有改造手槍，對
          於社會治安潛藏高度危險，惡性非輕，且犯後否認犯行，亦難認有悔悟之
          意，惟念其尚無其他實害行為，及其犯罪手段、生活狀況等一切情狀，量
          處如主文所示之刑，及就併科罰金部分，諭知易服勞役之折算標準，以示
          懲戒。
    （五）扣案之改造手槍一支（含彈匣一個，槍枝管制編號：000000000
          0號），業經鑑定具有殺傷力，已詳如前述，自屬違禁物，應依刑法第三
          十八條第一項第一款之規定宣告沒收。另扣案不具彈頭之空彈殼一顆，此
          有扣押物品清單及前述槍彈鑑定書之照片二張在卷可稽（見偵卷第三九、
          七六頁），不具有殺傷力，自非違禁物，且非供被告預備為前揭犯行，或
          為前開犯行所用、所得之物，爰不予宣告沒收之，附此敘明。
據上論斷，應依刑事訴訟法第二百九十九條第一項前段，槍砲彈藥刀械管制條例第十
一條第四項，刑法第十一條前段、第四十七條、第四十二條第二項、第三十八條第一
項第一款，罰金罰鍰提高標準條例第二條，現行法規所定貨幣單位折算新臺幣條例第
二條，判決如主文。
本案經檢察官林秀敏到庭執行職務。
中　　　華　　　民　　　國　　九十三　　年　　　八　　　月　　　十　　　日
                                 臺灣桃園地方法院刑事第八庭
                                     審判長法  官  林恆吉
                                           法  官  陳彥宏
                                           法  官  吳為平
右正本證明與原本無異
如不服本判決書應於送達後十日內向本院提出上訴狀
                                           書記官  陳玉芬
中　　　華　　　民　　　國　　九十三　　年　　　八　　　月　　十六　　　日
附錄論罪科刑法條：
槍砲彈藥刀械管制條例第十一條第四項
未經許可，持有、寄藏或意圖販賣而陳列第一項所列槍砲者，處一年以上七年以下有
期徒刑，併科新臺幣七百萬元以下罰金。
